臺北高等行政法院裁定　　　　　　　　　　　　　　九十三年度訴字第二九五六號
　　原　　　告　甲○
　　被　　　告　行政院
　　代　表　人　乙○○院長）.
　　被　　　告　內政部
　　代　表　人　丙○○部長）.
右當事人間因眷舍事件，原告不服行政院中華民國九十三年七月九日院臺訴字第０九
一三００八六０五八號訴願決定，提起行政訴訟，本院裁定如左：
    主  文
原告之訴駁回。
訴訟費用由原告負擔。
    理  由
一、按「公法上之爭議，除法律別有規定外，得依本法提起行政訴訟。」行政訴訟法
    第二條定有明文。行政機關代表國家處理行政事務，如與人民因私權關係發生爭
    執，則屬於民事訴訟範圍，應向普通法院訴請裁判，非屬行政爭訟範圍。原告如
    對之提起行政爭訟，應認有訴訟事件不屬行政法院之權限情事，依行政訴訟法第
    一百零七條第一項第一款裁定駁回之。
二、次按「因任職關係獲准配住宿舍，其性質為使用借貸」最高法院九十一年台上字
    第一九二六號著有判例可參；又「行政機關為安定現職人員生活，提供宿舍予其
    所屬人員任職期間居住，或於退休、離職後酌情准其暫時續住，本質上為該機關
    與其所屬人員間之私法上借貸契約，並非行使公權力對外發生法律上效果之單方
    行政行為，自非行政處分，當事人若對之爭執，自應循民事訴訟程序解決。」再
    者，「公務員因任職關係而獲准配住宿舍，其與服務機關間係屬民法上之使用借
    貸之性質，向為實務所持之見解。故抗告人請求相對人准其繼續借住宿舍，並申
    領輔遷補助款，乃係私法上之請求。殊非行使公權力之單方行政行為，難謂係訴
    願法第三條第一項所謂之行政處分。與其因私法上所生之爭執，自不得對之提起
    訴願。」分別有最高行政法院九十一年度裁字第三三八號裁定及九十一年度裁字
    第三四三號裁定意旨可資參照。
三、本件原告起訴意旨略以：訴願機關認本件係私權爭執，應為普通司法機關管轄，
    乃企圖推卸責任，誤導司法。座落新店市○○路○段二二八巷一號之眷舍如依法
    必須繳回，因內政部未盡管理之之責，環境差，原告願繳回房屋，惟應依內政部
    八十八年一月十八日內總字第八八０二０四七號及九十年十二月十七日台（九十
    ）內總字第九０七０五二九號函辦理，給予一次補償費，原告年事已高，請准續
    住至死亡時，或給予購屋優惠貸款補償。又，前配住人曹毓麟自建部分係五十九
    年建造，面積約十六坪，當時原告進住時，經協調有補償承受該自建部分，如繳
    回內政部，必須給予原告合理補償，每坪新台幣（下同）六萬元，應值九十六萬
    元，方符公平原則，現行眷舍處理相關規定違反中央法規標準法第五條之規定，
    不應以無法源之行政命令剝奪續住權利，否則應予補償始符公平正義原則，而維
    原告權益等語。因而聲明請求判決(一)撤銷行政院中華民國九十三年七月九日院臺
    訴字第０九三００八六０五八號之訴願決定，(二)請裁定行政院七十二年四月二十
    九日修正之「事務管理規則」第二百四十九條規定暨行政院決定書，均無效，(三)
    請求被告依八十八年一月十八日內總字第八八０二０四七號及九十年十二月十七
    日台（九十）內總字第九０七０五二九號函，給予一次補償費，(四)前配住人曹毓
    麟自建部分，應依時價計算，九十六萬元予以補償或買回。
四、惟查，原告係對內政部九十三年二月十八日台內總字第０九三０００二四０三號
    函提起本件訴願及行政爭訟。審核內政部上開復函主旨為：「有關台端等二人陳
    情合理補償配住眷舍搬遷費乙案，復請查照。說明：．．．四、依台端來函所述
    ，台端等二人非於民國七十二年五月一日前合法配住眷屬宿舍，且查分於八十五
    年一月及七十九年十一月即已退休，．．．早已不合眷舍續住資格，請於收到本
    函之日起三個月內騰空返還，逾期不返還，本部將依法追訴，並提返還不當得利
    之訴。」係針對原告九十三年一月二十八日請願書之函復，而原告請願書之主旨
    載為：「懇請合理補償合法配住眷舍搬遷費，以解員等年邁退休無處棲身之困境
    ，而維政府誠信與台灣民主法治重視人權之基本精神，實為德便。」足見原告請
    願及上開內政部復函均旨在就「被告要求原告就配住眷舍騰空返還」，及「原告
    請求被告補償搬遷費」而為爭執，而原告上開請求判決之聲明(一)(三)(四)項，依上開
    最高法院判例及最高行政法院裁判要旨所示，核均屬私權爭執，自應向普通法院
    訴請裁判，不得提起訴願，本院並無審判權，原告向本院提起行政訴訟，即難謂
    合法。訴願機關從程序上決定不予受理，核無不合，原告對之提起行政訴訟，難
    謂為合法，應予駁回。
五、原告聲明(二)，其中「請裁定事務管理規則第二百四十九條無效」部分，核屬宣告
    行政法規無效之訴訟，為我國行政訴訟法所未規定之訴訟類型。而按行政訴訟法
    於第四條至第十條規定法定之訴訟類型，除能提供適當之權利保護模式、統一處
    理及篩檢適當之訴訟方式外，並有調整司法權及行政權之重要要功能，是以若非
    有憲法層次之基本權利保護必要，應不容許任意擴大法定之訴訟類型，以免違反
    權力分立之原則或導致訴訟處理方式混亂。經查，本件原告聲明另請求確認被告
    所頒佈之「事務管理規則第二百四十九條」無效部分，係請求確認行政機關制定
    之行政規則無效，為上開法定訴訟類型以外之訴訟類型，在目前以行政處分違法
    性及原告權利（或利益）受損害主張為訴訟標的，並以此訴訟標的為中心之法定
    訴訟類型，即足以適切保障原告之權益，自無必要再擴大承認行政規則訂定請求
    之訴訟類型，原告之請求，顯係於法無據。至於原告訴之聲明(二)，其中「請裁定
    行政院訴願決定無效」，綜觀其書狀理由，探求其聲明真意，應係指本件訴願決
    定違法，請求撤銷之意，而與其聲明第(一)項同，屬重複累贅之聲明，因係私權爭
    執不合法定程式而應依法駁回，已如前述。否則就其聲明文字形式，縱認係確認
    訴願決定無效，依前開說明亦為訴願法及行政訴訟法所未規定之訴訟類型，而不
    得提起，於法亦有未合，應以裁定駁回之。
六、依行政訴訟法第一百零七條第一項第一款、第十款、第一百零四條，民事訴訟法
    第九十五條、第七十八條，裁定如主文。
中　　華　　民　　國　　九十三　　　年　　　十一　　　月　　　二十二　　日
                 臺 北 高 等 行 政 法 院   第 六 庭
                                審 判 長 法  官　　林  樹  埔
                                         法  官　  曹  瑞  卿
                                         法  官    許  瑞  助
右為正本係照原本做成。
如不服本裁定，應於送達後十日內，向本院提出抗告狀(須按他造人數附繕本)。
中　　華　　民　　國　　九十三　　　年　　　十一　　　月　　　二十二　　日
　                                        書記官   蔡  逸  萱
